臺灣高等法院臺中分院刑事判決　　　　94年度上重訴字第29號
上　訴　人
即　被　告　乙○
　　　　　　　　　　　０號六樓.
　　　　　　　　　　現於臺灣台中看守所
選任辯護人　楊雯齡律師
上列上訴人因毒品危害防制條例案件，不服臺灣彰化地方法院94
年度訴字第180號中華民國94年6月14日第一審判決（起訴案號：
臺灣彰化地方法院檢察署93年度偵字第8826號），提起上訴，本
院判決如下：
    主  文
原判決撤銷。
乙○連續販賣第一級毒品，累犯，處有期徒刑玖年。販賣毒品所
得新臺幣肆仟捌佰元沒收，如全部或一部不能沒收時，以其財產
抵償之。
    事  實
一、乙○曾於民國92年間，因施用第一級毒品案件，經判處有期
    徒刑6月確定，入監執行後，甫於93年7月8日執行完畢。猶
    不知悔改，竟基於意圖營利而販賣第一級毒品之概括犯意，
    於93年8月間起，先向不詳之人販入第一級毒品海洛因後，
    於下列時、地連續販賣予他人：
  (1)於93年8月間，在彰化縣員林鎮○○路旁之員林公園內，連
    續2次販賣海洛因予趙居後，每次金額新臺幣（下同）1,000
    元。
  (2)於93年10月2日、3日、5日、8日、12日，連續5次販賣海洛
    因予張寶敏，第1次在彰化縣員林鎮愛買購物中心附近、第2
    次在彰化縣員林鎮百果山附近之大慶商工附近、第3、4 、5
    次均在賴佑吉位於彰化縣員林鎮○○路630號住處旁之舊電
    信局前；除第1次交易金額為800元外，其餘4次均為500 元
    。嗣因賴佑吉於93年11月5日上午10時23分許，在其上址住
    處樓下，販賣海洛因予張寶敏，為警當場查獲，張寶敏、趙
    居後於臺灣彰化地方法院檢察署偵辦賴佑吉販賣海洛因案件
    中，供出所施用之海洛因係分別向乙○及賴佑吉所購，乃於
    93年11月20日逕行拘提乙○到案而查獲。
三、案經彰化縣警察局移送臺灣彰化地方法院檢察署檢察官偵查
    起訴。
    理  由
一、訊據上訴人即被告乙○矢口否認有販賣海洛因犯行，辯稱：
    伊未曾販賣海洛因予任何人云云；惟查：
（一）被告曾於上揭時、地，連續2次販賣海洛因予證人趙居後
      等情，業據證人趙居後於93年12月9日隔離偵訊中證稱：
      其曾在93年8月初，在員林公園向被告購買海洛因2次，因
      為被告固定早上10點多到12點會在員林公園，其每次都跟
      他買1千元等語；且於檢察官提解被告入庭後，趙居後仍
      堅證稱其係在員林公園跟被告購買海洛因，並當庭指認被
      告，即係其在員林公園向他購買海洛因之人等語（第8826
      號偵卷第54頁至第57頁），按證人趙居後與被告素無怨隙
      ，當無於具結後故陷被告入罪之必要，甚至於檢察官偵訊
      時，仍當庭指認被告即係販賣毒品海洛因予伊之人無誤，
      足認證人趙居後當時所供非虛，堪以採信。趙居後嗣於原
      審審理中改稱：其不認識被告，亦未曾向被告買過海洛因
      ，其在93年12月9日偵訊時，會說在員林公園向被告購買
      海洛因，係因當時感冒頭痛認錯人，其係向一名綽號「阿
      明」之人購買海洛因等語（原審卷第148頁、第149 頁）
      ；惟其於偵查中，係經與被告同庭對質，仍確定被告即係
      販賣海洛因之人，豈有僅因感冒頭疼即認錯人之理？其所
      為翻異，顯悖情理，應係迴護被告之詞。
（二）被告曾於上開時、地，連續5次販賣海洛因予證人張寶敏
      等情，業據證人張寶敏於九十三年十一月二十六日偵查中
      證稱：分別在員林愛買附近、大慶商工附近百果山、證人
      賴佑吉住處樓下及附近電信局等地，向被告購買海洛因共
      5 次，錢是被告收的等語屬實並據其製作購買毒品時、地
      一覽表1紙附卷，載明其歷次向被告購買毒品之時間、地
      點，及交易金額至詳（第8826號偵卷第32頁、第33頁、第
      35頁），另於九十三年十二月九日偵查中證稱，在九十三
      年九月、十月間，在遠東愛買、百果山各一次，及賴佑吉
      樓下二次，每次五百元，但遠東愛買那一次是伊出三百元
      ，伊朋友出五百元等語（前引偵查卷第48頁至第51頁），
      於九十四年五月十九日原審審理中證稱，在百果山那裡三
      次，愛買一次，每次五百元，賴佑吉家樓下也有，每次五
      百元，並證稱：其在警詢時僅說向賴佑吉買，係因當時害
      怕，且係跟賴佑吉同時遭查獲，才會僅說向賴佑吉購買等
      語（原審卷第144頁至第147頁），衡諸常情，證人張寶敏
      於甫遭員警緝獲時，員警詢問其施用之毒品來源，其為迴
      護販毒之人，本無期待證人張寶敏會將全部毒品來源均供
      出，其僅供陳其毒品係向當場同時被警查獲之賴佑吉所購
      ，尚屬合理；另證人張寶敏雖於第二次偵查中證稱僅向被
      告購買海洛因四次，於原審審理中亦證稱購買四次，惟其
      於原審審理中另供稱：「（為何剛才說百果山那邊有三次
      ？）因為時間久了，我有些忘記了．．」等語（原審卷第
      145頁），顯見張寶敏因向被告購買海洛因之次數不少，
      歷次作證時，未必均經審慎思慮，原難期其歷次所證均巨
      細靡遺而無所出入，而其於偵查中所製作之前揭一覽表，
      既經詳載其歷次購買之時間、地點及金額，當係深經回憶
      辨明後所得之結果，其向被告購買之時間、地點及金額，
      自當以其於93年11月26日該次偵查中所證，及其於前一覽
      表口所載者，較為真實正確，
（三）至於趙啟後及張寶敏二人雖均供稱，以0000000000號行動
      與被告聯絡購買海洛因事宜，惟依本案證卷所示，尚無從
      認定被告曾使用前開行動電話及以該支電話與被告聯絡（
      詳後述），惟尚難因此即謂趙居後及張寶敏二人所證全部
      不實；被告所辯，無非飾卸之詞，不足採信。另販賣第一
      級毒品罪刑至重，若非欲無法從交付毒品予他人時，從中
      賺取差價以營利，被告豈會甘冒風險而販賣海洛因予非親
      非故之趙居後、張寶敏二人，其有營利之意圖應屬無疑。
      被告販賣趙居後海洛因2次，每次金額均係1,000元，合計
      販賣所得為2,000元，及販賣張寶敏海洛因5次，除其中1
      次交易金額為800元外，其餘4次均為500元，合計販賣所
      得應2,800元，本件被告販賣海洛因所得總計為4800元。
      事證明確，被告犯行堪以認定。
二、查海洛因係屬毒品危害防制條例所稱之第一級毒品，被告竟
    意圖營利非法販賣予張寶敏、趙居後等人，核其所為，係犯
    毒品危害防制條例第四條第一項之販賣第一級毒品罪。被告
    為供販賣而持有毒品海洛因之低度行為，為販賣海洛因之高
    度行為所吸收，不另論罪。被告前後7次販賣海洛因之犯行
    ，時間緊接，所犯為構成要件相同之罪，顯係基於概括犯意
    反覆為之，為連續犯，應以一罪論，惟因販賣第一級毒品之
    法定本刑為死刑或無期徒刑，依法不得再加重其刑。被告曾
    於92年間，因施用第一級毒品案件，經判處有期徒刑6月確
    定，甫於93年7月8日執行完畢，有臺灣高等法院被告全國前
    案紀錄表存卷可按，其於5年內再犯本件之罪，應依刑法第
    47條規定論以累犯，惟因販賣第一級毒品之法定本刑為死刑
    或無期徒刑，亦無從再加重其刑。公訴人雖僅起訴被告販賣
    海洛因予張寶敏4次，而未及其餘部分，惟其餘部分與起訴
    部分，有連續犯之裁判上一罪關係，本院自應併予審理。按
    被告每次販賣金額僅係500元至1000元不等，且全部販賣所
    得亦僅4800元，如處以最低法定刑之無期徒刑，猶顯過重，
    其犯罪情狀顯可憫恕，應依刑法第五十九條之規減輕其刑。
三、公訴意旨另以：乙○自93年9月下旬某日起至11月上旬某日
    止，連續販賣海洛因予賴佑吉共10次，交易地點分別在彰化
    縣員林鎮育英國小前、綜合大樓前、建國保齡球館、彰化縣
    員林鎮○○路630號賴佑吉住處、彰化縣員林鎮○○路178號
    7樓之1其本人住處等地；其中除1次交易金額為2,000元外，
    其餘9次均為1,000元，因認乙○另涉有毒品危害防制條例第
    四條第一項之販賣第一毒級毒品罪嫌等語。
（一）按刑事訴訟法第154條第2項規定，犯罪事實應依證據認定
      之，無證據不得認定犯罪事實。毒品害防制條例第十七條
      規定，犯第4條條第一項．．，供出毒品來源，因而破獲
      者，得減輕其刑。販賣毒品之人為博得減輕刑責寬典，屬
      有利於己而不利於被告之供述，是否與事實相符，仍應調
      查其他確切事證，不能僅憑其片面供述，遽為不利於被告
      之認定。公訴人認為被告涉有此部分犯行，係以證人賴佑
      吉、張永豐之供述，並有0000000000號行動電話之雙向通
      聯紀錄、遠傳電信股份有限公司94年4月11日遠傳（業服
      ）字第09400620號函暨附件在卷可稽為論據；訊據被告堅
      決否認有此部分犯行，辯稱伊與賴佑吉之間有怨隙，且賴
      佑吉係為了依證人保護法之規定求取減刑，而誣指伊販責
      海洛因予他，伊不曾使用過00000000 00號行動電話，且
      依通聯紀錄所顯示該行動電話與伊所有0000000000號行動
      電話曾有多次同一時間收發話，且係使用不同之基地台收
      發話，足見0000000000號行動電話非伊所使用，伊並未販
      賣海洛因予賴佑吉等語。
（二）證人賴佑吉雖迭次於警詢、偵訊及原審審理中證稱，伊曾
      於前揭時、地，以伊借予被告使用之0000000000號行動電
      話向被告購買海洛因共十次等情（警卷第9頁、第13頁，
      第8826號偵卷第80頁至第84頁，原審卷第136頁、第137頁
      ），惟查，0000000000號行動電話係案外人廖永豐所申請
      使用，有遠傳股份有限公司之行動電話基本資料函覆表在
      卷足稽（原審通聯紀錄卷第1頁），證人廖永豐於原審審
      理中證稱：「（0000000000號這支電話是否你申請？）是
      ，但是這支電話在九十三年九月中旬時就掉在賴佑吉家，
      我打電話給賴佑吉，賴佑吉說這個門號已經沒有錢，要我
      給他用，他會再給我一支電話」等語（原審卷第182頁、
      第183頁），賴佑吉亦供稱93年9月10日後張永豐將該支電
      話讓伊使用（原審卷188頁），足徵000000000號行動電話
      於93年9月中旬後即借予賴佑吉所使用無訛，賴佑吉雖於
      原審審理中另供稱伊曾借該支電話予被告使用（原審卷第
      187頁），惟張永豐另於原審審理中證稱：「（這支電話
      有無給被告使用過？）沒有」、「（這支電話在賴佑吉家
      後，有無發生電話被鎖碼的情形？）有，好像九十三年快
      十月底時，電話鎖碼所以賴佑吉打電話問我的身分證號碼
      要解碼，我就告訴賴佑吉我的身分證號碼」等語（原審卷
      第182頁、第183頁），參以賴佑吉曾於九十三年十月十八
      日出國至同月二十五日始回國，有出入境查詢結果資料表
      在卷可按（原審卷第177頁），其出國期間0000000000號
      行動電話均無通聯紀錄（原審通聯紀錄卷第38頁），若非
      賴佑吉一直使用該支電話，其豈會於被鎖碼時，央求張永
      豐告訴其身分證號碼予以解除鎖碼，並隨賴佑吉出國即停
      止使用，故賴佑吉供稱該支行動電話曾借予被告使用等情
      ，尚非無疑，前開通聯紀錄自不能資為被告使用該電話之
      依據。至證人趙居後及張寶敏二人供稱其等93年8月即以
      0000000000號行動電話與被告聯絡購買海洛因事宜，惟查
      ，前開行動電話申請人張永豐未借予被告使用，並於93
      年9月中旬始借予賴佑吉使用，其二人又何能於93年8月間
      以該支電話與被告聯絡，足見其二人此部分之供述與事實
      不符，自難採信。
（三）賴佑吉因販賣海洛因為警查獲後，於偵查中檢察官曾諭知
      賴佑吉供出上手，可以減輕其刑，經賴佑吉同意後，檢察
      官即同意賴佑吉適用證人保護法之規定，有台灣彰化地方
      法院檢察署第8480號卷足稽，且其為警查獲時，在其住處
      被查扣天平秤一組、分裝袋二十二個，亦有前開偵查卷可
      按，賴佑吉雖辯稱該扣案物品係被告所有，惟並無其他證
      據足認係被告所有，參以被告被查獲時並未被扣到任何與
      販賣毒品有關之物品，且賴佑吉本身即有販賣海洛因予張
      寶敏等人，其卻僅每次向被告購買一千元至二千元少量之
      海洛因，若謂被告係賴佑吉販賣毒品之上手實與常理有違
      ，本件賴佑吉為取得減刑，誣指被告販賣之事，並非不可
      想像，其所證尚難遽予採信；證人魏明德於原審審理中所
      證關於被告與賴佑吉二人間曾發生怨隙之情形，雖與被告
      所供不一，而不可採信，及證人林榮財所證其曾與被告於
      93年7、8月間一起向賴佑吉購買毒品一節，雖亦與賴佑吉
      於91年4月8日出境至93年9月10日始入境之情形不符，而
      無可採信，惟均無從據以認定被告有此部分犯行，此外，
      復查無其他積極證據足認被告有此部分之犯行，惟因公訴
      人認此部分與前揭有罪部分，係連續犯，有裁判上一罪關
      係，本院不另為無罪之諭知。
四、原審以罪證明確，予以論科，雖非無見，惟查，原審誤認被
    告另有販賣海洛因予賴佑吉之犯行，尚有未洽，被告上訴意
    旨以否認犯罪云云，指摘原判決不當，雖無理由，惟原判決
    既有前揭可議之處，自應由本院撤銷改判，爰審酌被告販賣
    毒品海洛因共7次，犯罪所得僅4800元，犯後矢口否認犯行
    ，尚難認有何悔意等一切情狀，量處如主文第二項所示之刑
    。被告販賣毒品海洛因所得共4800元，係販賣毒品所得之財
    物，自應依法宣告沒收，如全部或一部不能沒收時，以其財
    產抵償之。
五、據上論斷，應依刑事訴訟法第369條第一項前段、第364條、
    第299條第1項前段，毒品危害防制條例第4條第1項、第19條
    第1項，刑法第11條前段、第56條、第47條，判決如主文。
本案經檢察官甲○○到庭執行職務。
中　　華　　民　　國　　94　　年　　11　　月　　17　　日
                刑事第十庭　審判長法　官　林　照　明
                                  法　官　唐　光　義
                                  法　官　林　清　鈞
上列正本證明與原本無異。
如不服本判決應於收受送達後十日內向本院提出上訴書狀，其未
敘述上訴之理由者並得於提起上訴後十日內向本院補提理由書（
均須按他造當事人之人數附繕本）。
                                  書記官　劉　恒　宏
中　　華　　民　　國　　94　　年　　11　　月　　23　　日
附錄本案論罪科刑法條
毒品危害防制條例第4條第1項
製造、運輸、販賣第一級毒品者，處死刑或無期徒刑；處無期徒
刑者，得併科新臺幣一千萬元以下罰金。
　　　　　　　　　　　　　　　　　　　　　　　　　　　Ｆ
